【裁判字號】    98,上訴,3343
【裁判日期】    981028
【裁判案由】    毒品危害防制條例等
【裁判全文】
臺灣高等法院刑事判決                98年度上訴字第3343號
    上  訴  人
    即  被  告  甲○○
    選任辯護人  左自奎律師
上列上訴人因違反毒品危害防制條例案件，不服臺灣桃園地方法
院97年度重訴字第31號，中華民國98年7月3日第一審判決（起訴
案號：臺灣桃園地方法院檢察署96年度偵字第4593號、第9147號
），提起上訴，本院判決如下：
    主  文
原判決撤銷。
甲○○無罪。
    理  由
一、公訴意旨略以：被告甲○○明知海洛因為毒品危害防制條例
    所規定之第一級毒品，不得非法持有、運輸，亦屬行政院依
    懲治走私條列第2條第4項規定公告之甲類管制進出口物品，
    非經許可不得從國外私運進口，竟於民國95年9月間，在報
    紙上刊登「徵求至緬甸結婚」之廣告，並以「陳大哥」之名
    義，由其提供自臺灣往返緬甸仰光之機票交通費及在緬甸仰
    光期間之食宿費用，僱請乙○○前往緬甸，代為私運第一級
    毒品海洛因入境，並約定事成後再行給付乙○○新臺幣（下
    同）10萬元之報酬，乙○○因貪圖不法利益，而予以應允，
    即與甲○○共同基於意圖私運第一級毒品海洛因入境臺灣之
    犯意聯絡，並由甲○○於95年10月6日下午某時，在高雄市
    ○○○路163號樓下將筆記型電腦l臺交予乙○○，乙○○即
    依其指示攜帶該預備供藏放第一級毒品海洛因之筆記型電腦
    ，於同月8日上午8時30分許，與甲○○一同搭乘華信航空
    AE837號班機，自高雄小港國際機場出發至緬甸仰光，嗣抵
    達緬甸仰光後，由同具犯意聯絡之真實姓名年籍不詳之緬甸
    籍成年男子接機，並由甲○○將乙○○所攜帶之筆記型電腦
    交予該緬甸籍男子，甲○○則於95年10月11日先行搭機返台
    ，該緬籍男子旋將第一級毒品海洛因5包藏放在該筆記型電
    腦內，並於95年10月12日在緬甸仰光機場交付予乙○○，乙○○即攜帶該藏放第一級毒品海洛因之筆記型電腦於同日下
    午自緬甸仰光搭乘華信航空AE838號班機返臺企圖闖關，於
    當日下午5時45分許，入境桃園國際機場，在桃園國際機場
    第一航廈入境通關時，為財政部臺北關稅局人員察覺有異，
    當場查獲乙○○受檢之筆記型電腦夾藏第一級毒品海洛因五
    包（驗餘總淨重497.81公克，空包裝總重23.43公克，純度
    百分之72.38，純質淨重360.31公克），並扣得為掩飾毒品
    海洛因所用之複寫紙6張及該綽號甲○○所有供夾藏海洛因
    所用之筆記型電腦l臺（乙○○所犯運輸第一級毒品罪部分
    ，業經本院於96年6月8日以96年度上訴字第1102號判處有期
    徒16年，並經最高法院於同年8月9日以96年度臺上字第4307
    號駁回上訴確定），嗣經乙○○在偵查中加以指認甲○○即
    為「陳大哥」，甲○○始為警循線查獲，因認被告甲○○涉
    犯毒品危害防制條例第4條第1項之運輸第一級毒品海洛因罪
    嫌等語。
二、公訴人認被告甲○○涉犯毒品危害防制條例第4條第1項之運
    輸第一級毒品海洛因罪嫌，無非係以被告甲○○關於其確與
    證人乙○○前往緬甸之供述、證人乙○○之證詞、當場在證
    人乙○○托運行李之筆記型電腦內查扣上開第一級毒品海洛
    因及航空警察局查獲涉嫌毒品危害防制條例毒品初步鑑驗報
    告單一紙為其主要論據。訊據被告甲○○堅詞否認公訴人所
    指犯行，辯稱：我是去假結婚，不是去運輸毒品，本案係因
    我不幫乙○○託運行李及四條香煙，以致挾怨報復等語。
三、按犯罪事實應依證據認定之，無證據不得認定其犯罪事實，
    刑事訴訟法第154條第2項定有明文。又認定犯罪事實所憑之
    證據，雖不以直接證據為限，間接證據亦包括在內；然而無
    論直接或間接證據，其為訴訟上之證明，須於通常一般之人
    均不致有所懷疑，而得確信其為真實之程度者，始得據為有
    罪之認定，倘其證明尚未達到此一程度，而有合理之懷疑存
    在時，事實審法院復已就其心證上理由予以闡述，敘明其如
    何無從為有罪之確信，因而為無罪之判決，尚不得任意指為
    違法。依刑事訴訟法第161條第1項之規定，檢察官對於起訴
    之犯罪事實，應負提出證據及說服之實質舉證責任，倘其所
    提出之證據，不足為被告有罪之積極證明，或其指出證明之
    方法，無從說服法院以形成被告有罪之心證，基於無罪推定
    之原則，自應為有利於被告之認定，最高法院46年台上字第
    809號、76年台上字第4986號、92年台上字第128號分別著有
    判例。經查：
（一）證人乙○○自警詢迄原審審理，均證稱被告甲○○即指使
      其運輸毒品之主嫌「陳大哥」，惟證人乙○○關於該預備
      供藏放第一級毒品海洛因之筆記型電腦究係「陳大哥」於
      何處交付，先於95年10月12日查獲當日於警詢中供稱：該
      筆記型電腦係於95年10月6日下午在高雄市○○路「普普
      風」茶坊交給我帶到緬甸等語（見95年度偵字第21488號
      卷第8頁背面），嗣於偵查中供稱：電腦是在我家樓下拿
      給我的等語（見96年度偵字第4593號卷第22、23、57、58
      頁、96年度偵字第9147號卷第46頁），於原審審理時復到
      庭證稱：電腦是被告甲○○拿給我，在該次出國前一、二
      天在高雄市○○路交給我的等語（見原審卷第63頁），衡
      諸該筆記型電腦既係由他人交付予證人乙○○，不論目的
      係在假結婚充場面或是意在供藏放毒品，都是反於日常生
      活行為，相較於其他日常生活發生之瑣事應較具特殊性，
      印象應更為深刻，然證人乙○○對此卻供述反覆，實啟人
      疑竇。再者，證人乙○○於警詢中先係供稱：陳大哥跟我
      說到緬甸後會有人來接我，我抵達緬甸仰光機場一位緬甸
      籍男子來接我，並叫我把行李含筆記型電腦、護照交給他
      保管，直到今天早上要搭飛機前，他才將行李交給我等語
      （見95年度偵字第21488號卷第8頁背面、第35頁），嗣於
      偵查中及原審審理時改稱：我去緬甸以後，行李都歸陳大
      哥即甲○○保管；10月11日甲○○提前回國，10月12日在
      緬甸機場他託緬甸籍的男子將行李箱跟護照還給我等語（
      見95年度偵字第21488號卷第48頁、96年度偵字第9147號
      卷第46頁、96年度偵字第4593號卷第58、60頁、原審卷第
      65頁），證人乙○○關於抵達緬甸後，行李、護照及電腦
      係由誰保管，前後供述不一，亦有可疑。
（二）被告甲○○自警詢迄本院審理，均供稱係與「林經理」洽
      談前往緬甸假結婚事宜，核與證人丙○○於原審之證述相
      符（見原審卷第72至76頁），又證人乙○○於偵查中供稱
      ：我第一次出國在緬甸飯店看過丙○○，丙○○就是在緬
      甸負責帶我們去相親的人等語（見96年度偵字第4593號卷
      第118頁），於原審審理時亦到庭證述其第一次前往緬甸
      時，是由丙○○負責在緬甸接機並處理相關事宜等語（見
      原審卷第64頁），復與丙○○於原審審理時證述：是林經
      理交代我去機場接機的，但我到機場時沒有接到人，但在
      熊貓飯店遇到乙○○，我是依照馬小姐的電話指示，帶乙○○去相親的等語（見原審卷第73頁），依證人乙○○及
      丙○○上開證述，除關於「林經理」部分之證述外，大致
      相符，觀諸被告甲○○、證人乙○○及丙○○等人之供述
      ，均供稱係到緬甸假結婚．彼此都認識，何以證人丙○○
      與被告甲○○均供稱係與「林經理」洽談前往緬甸事宜，
      而證人乙○○卻指證被告甲○○即是「陳大哥」，係提供
      機票、食宿費用並於緬甸女子順利來台時給付報酬之人？
      參酌運輸毒品者係涉犯重罪，策劃運輸毒品者無不隱身幕
      後，避免身分曝光，依證人乙○○之證述，被告甲○○自
      刊登廣告、至提供機票、食宿、報酬，甚或一同前往緬甸
      等一手包辦式之舉措，實與常情有違，是證人乙○○關於
      被告甲○○之證述，真實性如何，實有疑問。
（三）末查，證人乙○○關於被告甲○○係「陳大哥」此部分之
      供述，雖經檢察官囑託內政部警政署刑事警察局為測謊鑑
      定後，其鑑定結果為：受測人乙○○於測前會談稱該部遭
      查獲海洛因之筆記型電腦係被告在台灣所交付予渠，並於
      抵達緬甸下榻飯店時，由被告取走該部電腦，直至渠將搭
      機返台前，該部電腦才由另1名不知名之緬甸籍人士交還
      予渠，經Polygraph儀器先以熟悉測試法【TheAcquaintan
      ce Test（ACT）】檢測受測人之生理圖譜反應情形正常並
      讓其熟悉測試流程後，再以區域比對法【The ZoneCompar
      ison Technique（ZCT）】測試，經採數據分折法比對，
      分析測試結果，受測人之圖譜反應對「你有沒有騙說這部
      電腦（遭查獲海洛因之筆記型電腦）是他（甲○○）交給
      你的」及「你有沒有騙說是他（甲○○）交給你這部電腦
      （遭查獲海洛因之筆記型電腦）」等問題所回答之「沒有
      」，均無不實反應，有該局於97年1月24日出具之刑鑑字
      第0970013624號鑑定書1份在卷可稽，然此測謊鑑定之過
      程，係以證人乙○○對於事實陳述時之情緒波動程度作為
      判別鑑定對象，其是否呈情緒波動，恆依受測者陳述當時
      之心理、生理、情緒或壓力等因素之影響，其鑑定結果僅
      能據為辦案方向之參考，尚不能以之作為判斷被告供述是
      否真實之唯一憑據，故不能以證人乙○○通過測謊而無視
      上開諸多有利於被告之事證，為被告不利之認定，併此敘
      明。
四、綜上所述，被告並無自證無罪之義務，以上疑點，未據公訴
    人舉證釐清，尚難單憑證人乙○○前後供述不一之證詞及測
    謊鑑定報告，遽為被告不利之認定。本件被告所辯尚堪採信
    ，依公訴人所提全部證據，尚不足為被告犯罪之證明，揆諸
    首開說明，公訴人既不能證明被告犯罪，應為被告無罪之判
    決。
五、原審未經詳查，遽為被告有罪之判決，被告就此提起上訴，
    指摘原判決不當，為有理由，應由本院將原判決撤銷，而為
    被告無罪之諭知。
據上論斷，應依刑事訴訟法第369條第1項前段、第364條、第301
條第1項前段，判決如主文。
本案經檢察官曾忠己到庭執行職務。
中    華    民    國    98    年    10    月    28    日
                      刑事第一庭審判長法  官  葉騰瑞
                                      法  官  王炳梁
                                      法  官  莊明彰
以上正本證明與原本無異。
檢察官如不服本判決，應於收受送達後10日內向本院提出上訴書
狀，其未敘述上訴之理由者並得於提起上訴後10日內向本院補提
理由書（均須按他造當事人之人數附繕本）「切勿逕送上級法院
」。
                                      書記官  王韻雅
中    華    民    國    98    年    10    月    28    日


司法院資訊處製作；財團法人民間司法改革基金會備份。
